臺灣臺南地方法院刑事判決　　　　　　　　　　　　九十三年度交訴字第一三三號
　　公　訴　人　臺灣臺南地方法院檢察署檢察官
　　被　　　告　乙○○
　　選任辯護人　蘇明道律師
右列被告因過失致死等案件，經檢察官提起公訴（九十三年度偵字第九七五二號），
被告就被訴事實為有罪之陳述，本院裁定進行簡式審判程序，判決如左：
    主  文
乙○○服用酒類不能安全駕駛動力交通工具而駕駛，處有期徒刑肆月。又駕駛動力交
通工具肇事，致人死而逃逸，處有期徒刑捌月。又因過失致人於死，處有期徒刑壹年
。應執行有期徒刑壹年拾月，緩刑伍年。
    事  實
一、乙○○考領有小型車駕駛執照，明知其於民國九十三年七月三十日凌晨一時多許
    起至五時多許止，在台南市○○路某ＰＵＢ內飲用啤酒後，已達於反應較慢、感
    覺減低、思考及個性行為均受影響改變，並影響控制與反應能力，而不能安全駕
    駛動力交通工具之狀態，仍貿然於是（三十）日凌晨五時四十八分許，駕駛車牌
    號碼５６１７─ＧＪ號自小客車，沿台南市○○路由南往北方向行駛，行經西門
    路四段與北安路口時，本應注意汽車駕駛人飲酒後其吐氣所含酒精濃度超過每公
    升○‧二五毫克以上者，不得駕車，及行車速度應依標誌或標線之規定，無標誌
    或標線者，在市區道路時速不得超過五十公里，及汽車行駛時，駕駛人應注意車
    前狀況，隨時採取必要之安全措施，以避免危險之發生，而依當時之天候晴、日
    間自然光線、市區道路○路面乾燥、無缺陷、亦無障礙物，並無不能注意之情事
    ，詎乙○○應注意、能注意，竟疏未注意酒後駕車行至該處，及在速限五十公里
    之市區道路上，以時速高達八、九十公里之速度超速行駛，並疏於注意車前動態
    。適有吳青峰騎乘腳踏車沿台南市○○路由西向東方向騎駛，欲通過該交岔路口
    ，乙○○見狀煞避不及，致其所駕駛自小客車左前車頭處撞及吳青峰所騎乘腳踏
    車，吳青峰因而人車倒地，受有「顱內出血、頭、左背撞挫傷」等傷害，雖經送
    醫急救，仍因顱內出血，延至九十三年七月三十日上午七時四十四分不治死亡。
    乙○○明知駕駛自小客車肇事致人死傷，不僅未停車照料及留置現場等待警方前
    往處理，竟基於肇事逃逸之犯意，隨即駕駛該自小客車逃離現場，並將所駕駛上
    開自小客車停於距肇事地點約二百公尺處，人則進入台南市○○路○段某護膚店
    內。嗣經警據報，並依現場目擊者陳述，而循線查獲乙○○，且經警對乙○○施
    以酒精濃度測試，吐氣所含酒精濃度達每公升○‧五七毫克。
二、案經台灣台南地方法院檢察署檢察官據報相驗後自動檢舉偵查起訴。
    理  由
一、本件被告乙○○所犯係死刑、無期徒刑、最輕本刑為三年以上有期徒刑以外之罪
    ，其於準備程序中就被訴事實為有罪之陳述，經法官告知簡式審判程序之旨，並
    聽取公訴人、被告及辯護人之意見後，認為適宜由受命法官獨任進行簡式審判程
    序，依刑事訴訟法第二百七十三條之一第一項規定，裁定由受命法官獨任進行簡
    式審判程序，合先敘明。
二、訊據被告乙○○對於右揭時、地在飲酒後吐氣所含酒精成分已達每公升○‧五七
    毫克之情況下，仍貿然駕車行駛而肇事，致被害人吳青峰受有前開傷害，經送醫
    急救後，延至九十三年七月三十日上午七時四十四分不治死亡，並於肇事後，未
    停車照料及留置現場等待警方前往處理，隨即駕駛該自小客車離開現場，並將自
    小客車停於距肇事地點約二百公尺處，人則進入台南市○○路○段某護膚店內等
    事實均供承不諱，核與證人即處理員警楊宜龍於偵查時證述之情節大致相符，且
    有酒精濃度測定單、刑法第一百八十五條之三案件測試觀察紀錄表、道路交通事
    故現場圖、道路交通事故調查報告表(一)、(二)、及現場照片二十三張等附卷可稽。
    而被害人吳青峰確係因本件交通事故，受有前開傷害，經送醫急救後，仍不治死
    亡，業經台灣台南地方法院檢察官督同法醫師相驗明確，並製有相驗屍體證明書
    、驗斷書及勘驗筆錄在卷足憑。又按刑法第一百八十五條之三規定所謂「不能安
    全駕駛」，係抽象危險犯，本不以發生具體危險為必要，而依醫學實驗證明所得
    經驗法則，對於吐氣酒精濃度達每公升○．二五毫克以上時，將使駕駛人產生複
    雜之技巧障礙、駕駛能力變壞之行為表現，肇事比率比一般未飲酒時高出二倍，
    而吐氣酒精濃度達每公升○‧五毫克以上時，將使駕駛人產生平衡感與判斷力障
    礙升高，肇事比率比一般未飲酒時高出十倍，甚而如吐氣酒精濃度達每公升○‧
    七五毫克時，駕駛人將產生明顯酒醉、步履蹣跚之行為狀態，其肇事比率比一般
    高二十五倍（參見蔡志中著，對飲酒不能安全駕駛之執法研究，司法院第四十六
    期業務研究會講義）。本件被告乙○○於案發後測得其呼氣中之酒精濃度為每公
    升○．五七毫克，有上開酒精濃度測試單在卷可按，依據上開研究報告之結論，
    並佐以被告係酒後駕車因不勝酒力，未注意車前狀況，始發生本件車禍事故，足
    認被告案發當時已因服用酒類導致其反應變慢、感覺減低、思考及個性行為亦均
    受影響而改變，並影響控制與反應能力，而已達於不能安全駕駛動力交通工具之
    情狀。從而，被告上開酒後駕車及肇事逃逸等公共危險犯行，均堪認定。
三、按汽車駕駛人飲酒後其吐氣所含酒精濃度超過每公升○．二五毫克以上者，不得
    駕車；行車速度，依標誌或標線之規定，無標誌或標線者，在市區道路時速不得
    超過五十公里；汽車行駛時，駕駛人應注意車前狀況，並隨時採取必要之安全措
    施；道路交通安全規則第一百十四條第二款、第九十三條第一項第一款、及第九
    十四條第三項分別定有明文。被告於右揭時地駕車本應注意上開規定，且依當時
    情形，又無不能注意之情形，竟疏未注意，在飲酒後吐氣所含酒精濃度每公升達
    ○．五七毫克之情況下，仍貿然駕車行駛，及在速限五十公里之市區道路上，以
    時速高達八、九十公里之速度超速行駛，並疏於注意車前動態，因而肇事導致被
    害人死亡，其有過失已甚明顯。而被害人吳青峰確因本件車禍受有「顱內出血、
    頭、左背撞挫傷」等傷害，雖經送醫急救，仍延至九十三年七月三十日上午七時
    四十四分不治死亡，已如前述，是被害人既因本件車禍而死亡，與被告之過失行
    為間並有相當因果關係。綜上，本件事證明確，被告上開過失致死犯行，亦堪認
    定。
四、核被告乙○○所為，係犯刑法第一百八十五條之三服用酒類不能安全駕駛動力交
    通工具而駕駛罪、第一百八十五條之四駕車肇事逃逸罪、及第二百七十六條第一
    項之過失致人於死罪。被告於酒後吐氣所含酒精濃度每公升達○．五七毫克之情
    形下，駕車肇事致人死亡，應依道路交通管理處罰條例第八十六條第一項規定就
    過失致死罪部分加重其刑。其所犯前開三罪名，犯意各別，行為互異，應予分論
    併罰。爰審酌被告之品行，於飲酒後酒精濃度達每公升○‧五七毫克情況下，仍
    貿然駕駛自小客車行駛於公眾往來之道路上，無視於公眾生命財產安全之情狀，
    亦未注意相關交通安全之規定，終至肇事致被害人死亡，造成無可挽救之遺憾，
    並使被害人家屬痛失至親，惟念及被告已與被害人家屬達成民事和解，有台南市
    北區調解委員會調解筆錄可按，被害人家屬並當庭表示原諒被告，其過失之程度
    ，及犯後態度等一切情狀，分別量處如主文所示之刑，並定其應執行刑，以資懲
    儆。又被告前未曾受有期徒刑以上刑之宣告，有台灣台南地方法院檢察署刑案資
    料查註紀錄表及台灣高等法院被告全國前案紀錄表可按，因一時失慮，致罹刑典
    ，經此偵審程序及刑之宣告，應知警惕，諒無再犯之虞，且事後已與被害人家屬
    達成民事和解，並在佳里綜合醫院擔任志工服務三十小時，有志願服務時數證明
    乙紙可證，本院認前開所宣告之刑，以暫不執行為適當，並宣告緩刑五年，以啟
    自新，並觀後效。
據上論斷，應依刑事訴訟法第二百七十三條之一第一項、第二百九十九條第一項前段
，道路交通管理處罰條例第八十六條第一項，刑法第一百八十五條之三、第一百八十
五條之四、第二百七十六條第一項、第五十一條第五款、第七十四條第一款，罰金罰
鍰提高標準條例第一條前段，判決如主文。
本案經檢察官甲○○到庭執行職務。
中      華      民      國        九十四    年      一    月      六    日
                                  臺灣臺南地方法院交通法庭
                                      法  官    洪  榮  家
右正本證明與原本無異。
如不服本判決，應於判決送達後十日內，向本院提出上訴狀（應附繕本）。
                                      書記官    陳  志  德
中      華      民      國        九十四    年      一    月      七    日
附錄本案論罪科刑法條全文：
刑法第一百八十五條之三：
  服用毒品、麻醉藥品、酒類或其他相類之物，不能安全駕駛動力交通工具而駕駛者
  ，處一年以下有期徒刑、拘役或三萬元以下罰金。
刑法第一百八十五條之四：
  駕駛動力交通工具肇事，致人死傷而逃逸者，處六月以上五年以下有期徒刑。
刑法第二百七十六條第一項：
  因過失致人於死者，處二年以下有期徒刑、拘役或二千元以下罰金。
